臺灣高等法院臺南分院刑事判決　　　 96年度交上易字第272號
上　訴　人　臺灣臺南地方法院檢察署檢察官
上　訴　人
即　被　告　丙○○
上列上訴人因被告過失致死案件，不服臺灣臺南地方法院九十五
年度交訴字第一九五號中華民國九十六年三月十九日第一審判決
（起訴案號：臺灣臺南地方法院檢察署九十五年度偵字第一一二
六三號），提起上訴，本院判決如下：
    主  文
上訴駁回。
丙○○緩刑貳年。
    事  實
一、丙○○考領有小型車普通駕駛執照，其於民國九十五年七月
    二十日上午九時四十五分許，駕駛牌照號碼Y9-6008號自小
    客貨車，在臺南縣西港鄉○○村○道臺19線公路（係南北向
    ）約125公里400公尺處路旁之鋁材製造工廠前面，由北向南
    方向起駛，欲向左往東迴轉向北以通過臺19線公路與東西向
    之無名道路之交岔路口（有二時相交通號誌）時，本應注意
    行車起步前應顯示方向燈，注意前後左右有無障礙或車輛行
    人，並應讓行進中之車輛行人優先通行；並應注意汽車迴車
    前，應暫停並顯示左轉燈光或手勢，看清無來往車輛，並注
    意行人通過始得迴轉，而依當時之情形，天候晴、日間自然
    光線、柏油路面乾燥、無缺陷、無障礙物、視距良好，客觀
    上並無其不能注意之情事。詎丙○○於起步及迴車時竟疏於
    注意其後方有無來車且未注意應讓其後方行進中之車輛優先
    通行，即貿然起步向左往東切入機車優先道進入路口並欲迴
    轉向北行駛時，適有臺南縣佳里鎮地政事務所地用課課員梁
    振財，疏未注意駕駛機車應戴安全帽，竟未戴安全帽，駕駛
    GC2-463號重機車，沿臺19線公路機車優先道，由北向南行
    駛至上開地點，因丙○○所駕駛之Y9-6008號自小客貨車突
    然從路旁之鋁材製造工廠前面，向左切入機車優先道進入路
    口並迴轉，梁振財雖向左偏閃，仍閃避不及，其右側車身仍
    撞及Y9-6008號自小客貨車之左前方，致Y9-6008號自小客貨
    車之車頭左側燈座破損、左前翼子鈑凹損，梁振財則人車倒
    地，其機車右側車身中段飾板擦損、右側引擎滅音筒掉落，
    梁振財受有頭頸肩胸撞挫傷、顱內出血之傷害，經送佳里綜
    合醫院急救，仍於九十五年七月二十日十時五十三分許不治
    死亡。事故發生後，經丙○○以行動電話向警報案，並於未
    被有偵查權之公務員或機關發覺其為犯嫌前，向到場處理之
    警員甲○○自首，坦承為肇事之駕駛人，進而接受裁判。
二、案經梁振財之配偶乙○○告訴及臺南縣警察局佳里分局報請
    臺灣臺南地方法院檢察署檢察官相驗後偵查起訴。
    理  由
一、訊據被告丙○○對於上開犯罪事實坦承不諱，核與告訴人即
    被害人梁振財之配偶乙○○指訴之內容相符，並有道路交通
    事故調查報告表（一）、（二）、道路交通事故現場圖各一
    份及警方於現場所蒐證之照片十六張附卷可資佐證。而被害
    人梁振財係因本件車禍受有頭頸肩胸撞挫傷、顱內出血之傷
    害，經送佳里綜合醫院急救，仍於九十五年七月二十日十時
    五十三分許不治死亡之事實，亦有佳里綜合醫院出具之「法
    醫參考病歷摘要」一紙及臺灣臺南地方法院檢察署檢察官督
    同檢驗員相驗屍體之相驗筆錄、驗斷書、相驗屍體證明書、
    相驗照片等附卷可稽。
二、查事故發生後，依卷內道路交通事故現場圖顯示：被告所駕
    駛之Y9-6008號自小客貨車，頭略東南、尾略西北，跨停在
    臺19線公路與無名道路之交岔路口內，位於臺19線公路由北
    向南之外側快車道與內側快車道之沿伸空間上，其左側車尾
    距離上開交岔路口北邊之車輛停止線4.4公尺，其左側車頭
    距離北邊之車輛停止線6.5公尺，該車左前方有左前角燈掉
    落碎片。被害人駕駛之GC2-463號重機車則頭北尾南，倒在
    Y9-6008號自小客貨車車頭之東南方，在臺19線公路由北向
    南之內側快車道與安全島之沿伸空間上，機車倒地之刮地痕
    從Y9-6008號自小客貨車車頭起，由西北往東南沿伸至機車
    之前輪止，長6.8公尺，機車之引擎滅音筒掉落在機車前輪
    左前方1.3公尺處。又Y9-6008號自小客貨車於肇事後所停留
    之位置與被告起駛前之位置相差僅約10至12公尺，參以被告
    於警詢時所稱「肇事前我是由路旁行駛機車道、外車道（按
    即外側快車道）再進入內車道（按即內側快車道）準備迴轉
    」，「肇事時我沒有做閃避措施，因我沒有看到對方車，我
    車左轉至內車道才與對方擦撞」等語，再比較現場圖所顯示
    Y9-6008號自小客貨車肇事前所起駛及肇事後所停留之位置
    ，其實情應係被告駕駛Y9-6008號自小客貨車起駛後先切入
    機車優先道再進入上開交岔路口內，其於上開警詢時所稱之
    外側快車道及內側快車道，其實係指上開交岔路口內之外側
    快車道及內側快車道之延伸空間，在未進入上開交岔路口內
    之前，其應僅只有切入機車優先道。又從Y9-6008號自小客
    貨車於肇事後所停留之位置與被告起駛前之位置相差僅約10
    至12公尺，已如上述，在如此短之距離突然迴轉，以該路段
    之時速速限為60公里之情形，被害人自難煞停，其為避免撞
    及突然在前迴轉之Y9-6008號自小客貨車，則唯有選擇向左
    偏閃一途，自然會隨Y9-6008號自小客貨車偏向上開交岔路
    口內之外側快車道及內側快車道之延伸空間，然因畢竟距離
    太短，而無法閃避，以致仍然發生碰撞。是依上開情形顯示
    被害人絕非行駛於內側快車道，被害人在事故發生前僅有可
    能行駛在機車優先道或外側快車道。又準用對於被告不能證
    明其不利時，應對其作有利之認定之原則，在無法證明被害
    人在事故發生前係行駛在外側快車道之情形下，應認其原則
    上係行駛於機車優先道。
三、檢察官認被害人駕駛機車行經肇事地點未減速慢行，以致閃
    避不及，亦有相當之肇事原因云云。查檢察官就其所謂之被
    害人駕駛機車行經肇事地點未減速慢行之事實未能舉證，且
    依前所述，已證明係因被告突然起駛並迴車，以致被害人猝
    不及防而無法閃避，並非被害人有違規超速未減速慢行之事
    實，是所謂被害人未減速慢行云云，僅是檢察官之臆測，自
    不足採。又被害人事發當時，確有戴安全帽，有道路交通事
    故調查報告表（二）乙份可稽，並經被告於本院審理時供述
    在卷，足證被害人梁振財於事故發生時確有戴安全帽。
四、又本件車禍肇事責任經本院送請臺灣省臺南區車輛行車事故
    鑑定委員會鑑定結果，認為「丙○○駕駛小客貨車，路邊起
    駛迴轉未注意來往車輛，為肇事原因」；「梁振財無肇事因
    素」，有該會96年1月10日臺南區951108號鑑定意見書附卷
    可稽。按行車起步前應顯示方向燈，注意前後左右有無障礙
    或車輛行人，並應讓行進中之車輛行人優先通行；又汽車迴
    車前，應暫停並顯示左轉燈光或手勢，看清無來往車輛，並
    注意行人通過始得迴轉，道路交通安全規則第88條第1項第5
    款、第106條第5款定有明文。被告於駕車自應注意遵守上開
    規定，始得迴轉，且依當時之情形，天候晴、日間自然光線
    、柏油路面乾燥、無缺陷、無障礙物、視距良好，客觀上並
    無其不能注意之情事，詎被告於起步及迴車時竟疏於注意其
    後方有無來車且未注意應讓其後方行進中之車輛優先通行，
    即貿然起步向左往東切入機車優先道進入路口並欲迴轉向北
    行駛時，適被害人駕駛之GC2-463號重機車，沿臺19線公路
    機車優先道由北向南行駛，至上開地點，因被告所駕駛之Y9
    -6008號自小客貨車突然從路旁向左切入機車優先道進入路
    口並迴轉，被害人雖向左偏閃，仍閃避不及，其右側車身仍
    撞及Y9-6008號自小客貨車之左前方，致Y9-6008號自小客貨
    車之車頭左側燈座破損、左前翼子鈑凹損，梁振財則人車倒
    地，其機車右側車身中段飾板擦損、右側引擎滅音筒掉落，
    被害人受有頭頸肩胸撞挫傷、顱內出血之傷害，經送佳里綜
    合醫院急救，於95年7月20日10時53分許不治死亡，被告就
    本件車禍之發生顯有過失。就此部分而言，臺灣省臺南區車
    輛行車事故鑑定委員會上開鑑定結果與本院之認定相同。被
    告之過失行為與被害人之死亡間，並有相當因果關係。綜上
    所述，事證明確，被告之過失犯行洵堪認定。
五、核被告丙○○所為，係犯刑法第二百七十六條第一項之過失
    致死罪。被告於肇事犯罪後，以行動電話向警報案，並於未
    被有偵查權之公務員或機關發覺前，向到場處理之臺南縣警
    察局佳里分局警員甲○○自首坦承犯行，有「臺南縣警察局
    佳里分局處理相驗案件初步調查報告表暨報驗書」及臺南縣
    警察局佳里分局九十五年九月二十五日南縣佳警偵字第0950
    012107號函暨所附警員甲○○之報告書各一份附卷可稽，爰
    依刑法第六十二條前段規定減輕其刑。
六、原審以被告罪證明確，因予適用刑法第二百七十六條第一項
    、第六十二條前段、刑法施行法第一條之一之規定，量處被
    告有期徒刑壹年。本院經核原判決認事用法，均無違誤，量
    刑亦稱妥適。檢察官上訴意旨謂告訴人以被告迄今尚未對被
    害人家屬提出賠償，原判決量刑過輕為由，提起上訴，請求
    撤銷原判決云云。經查，事故發生後已於九十六年六月七日
    與被害人之家屬達成和解願賠償四百三十萬元，除已給付三
    百八十萬元外，其餘五十萬元則另開立九十六年七月七日第
    三人翁毓輝名義之支票支付，有和解書乙紙附卷可稽（本院
    卷第四十二頁），足證被告有充分之誠意與被害人家屬達成
    和解，已堪以慰藉被害人家屬之傷痛，被害人之家屬因而願
    原諒被告之過失並放棄所有請求。雖原審判決誤為認定被害
    人梁振財事故當時未戴安全帽，認被害人對本件車禍與有過
    失，有所不當，然於判決結果不生影響，自無予以撤銷改判
    之必要。故檢察官上訴請求撤銷改判，為無理由，上訴應予
    駁回。爰審酌被告之品行（無犯罪前科）、生活狀況普通、
    智識教育程度為專科畢業、被告之應負全部過失責任；事故
    發生後已與被害人之家屬達成和解等一切情狀，量處如主文
    所示之刑。又查，被告未曾因故意犯罪而受有期徒刑以上刑
    之宣告，有卷內前科表可查，經此偵審程序之教訓，應知警
    惕諒無再犯之虞，本院認所宣告之刑，以暫不執行為適當，
    併諭知緩刑二年，以啟自新。
據上論結，應依刑事訴訟法第三百六十八條，刑法第七十四條第
一項第二款，判決如主文。
本案經檢察官劉得鉦到庭執行職務。
中　　華　　民　　國　　96　　年　　6　　月　　26　　日
                  刑事第六庭  審判長法　官  蔡崇義
                                    法　官  董武全
                                    法　官  曾文欣
以上正本證明與原本無異。
不得上訴。
　　　　　　　　　　　　　　　　　　書記官  李育儒
中　　華　　民　　國　　96　　年　　6 　　月　　27　　日
附錄：本判決論罪科刑法條
中華民國刑法第276條（過失致死罪）
因過失致人於死者，處2年以下有期徒刑、拘役或2千元以下罰金
。
